【裁判字號】    90,訴,517
【裁判日期】    901026
【裁判案由】    違反槍砲彈藥刀械管制條例
【裁判全文】
臺灣臺北地方法院刑事判決                            九十年度訴字第五一七號
    公  訴  人  臺灣臺北地方法院檢察署檢察官
    被      告  甲○○
    選任辯護人  舒建中
右列被告因違反槍砲彈藥刀械管制條例案件，經檢察官提起公訴（九十年度偵字第四
七四五號），本院判決如左：
    主  文
甲○○未經許可寄藏手槍，累犯，處有期徒刑伍年陸月，併科罰金新台幣拾萬元，罰
金如易服勞役，以新台幣玖佰元即銀元參佰元折算壹日。扣案之德國ＳＩＧ  ＳＡＵ
ＥＲ廠製Ｐ二二六型制式口徑九釐米半自動手槍壹枝（含彈匣貳個，槍枝管制編號：
0000000000號）及制式口徑九釐米半自動手槍子彈貳拾肆顆均沒收。
    事  實
一、甲○○前曾於民國八十二年間因違反麻醉藥品管理條例案件，經本院判處有期徒
    刑六月確定，又於同年間因侵占罪，經本院判處有期徒刑五月確定，以上兩罪定
    應執行刑為有期徒刑九月，於八十三年九月二十四日執行完畢。詎仍不知悔改，
    於八十八年八月間，在台北市○○○路○段一號八樓住處，受其成年友人錢志賢
    （綽號小四）之託，代為保管錢志賢所有之包裹一只，並將之藏放於上址。嗣於
    八十八年九月，甲○○因搬家而將上開包裹一同攜往台北市○○○路○段一四七
    巷十一弄二號三樓新住處，於同年九月中旬整理物品之際，因好奇而打開該前揭
    包裹，發現內有可發射子彈、具有殺傷力之德國ＳＩＧ  ＳＡＵＥＲ廠製Ｐ二二
    六型制式口徑九釐米半自動手槍一支（含彈匣二個，槍枝管制編號：00000
    00000號（檢察官誤載為0000000000號）），及具有殺傷力之制
    式口徑九釐米之半自動手槍子彈（彈底標記均為「ＡＣＰ  九六  九ｍｍ」）二
    十七顆後，其明知前揭制式手槍及子彈均屬槍砲彈藥刀械管制條例所列管之槍彈
    ，未經許可，不得寄藏，竟仍未經許可將之寄藏於上址新住處。嗣於八十九年一
    月二十九日四時許，另案經警至其前揭新住處搜索查扣證物時，為警發現上開槍
    彈，始循線查悉上情，並扣得上開手槍一枝（含彈匣二個）及子彈二十七顆（送
    鑑定後試射三顆，餘二十四顆）。
二、案經基隆市警察局第四分局報告台灣台北地方法院檢察署檢察官偵查起訴。
    理  由
一、訊據被告甲○○對於右開事實坦承不諱，並有手槍一枝（含彈匣二個）及子彈二
    十七顆扣案可資佐證，而前揭扣案之槍彈，經送請內政部警政署刑事警察局鑑驗
    結果，認送鑑制式半自動手槍一枝（槍枝管制編號：0000000000號）
    ，係德國ＳＩＧ  ＳＡＵＥＲ廠製Ｐ二二六型制式口徑九釐米半自動手槍，槍號
    為〞Ｕ五一六一九二〞，槍管內具六條右旋之來復線，機械性能良好，可擊發子
    彈，具有殺傷力：送鑑子彈二十七顆（試射三顆），均係制式口徑九釐米之半自
    動手槍子彈（彈底標記均為「ＡＣＰ  九六  九ｍｍ」），均有殺傷力等情，有
    該局八十九年二月九日刑鑑字第一四五三八號鑑驗通知書附卷可稽，本件事證已
    臻明確，被告之犯行堪以認定。
二、查本件被告寄藏之前揭槍彈因均具有殺傷力而分屬槍砲彈藥刀械管制條例第四條
    第一項第一款及第二款所稱之槍砲及彈藥，故核被告所為，係犯槍砲彈藥刀械管
    制條例第七條第四項未經許可寄藏手槍罪及同法第十二條第四項未經許可寄藏子
    彈罪。按槍砲彈藥刀械管制條例係將「持有」與「寄藏」為分別之處罰規定，則
    單純之「持有」，固不包括「寄藏」，但寄藏之受人委託代為保管，其保管之本
    身所為之「持有」，既係「寄藏」之當然結果，法律上自宜僅就「寄藏」行為為
    包括之評價，不應另就「持有」予以論罪（最高法院七十四年台上字第三四００
    號判例參照），是被告持有上開槍彈之行為，係其「寄藏」之當然結果，不另論
    罪。被告同時寄藏手槍及子彈之行為，係一行為而觸犯二罪名，為想像競合犯，
    依刑法第五十五條前段之規定，應從一重之未經許可寄藏手槍罪處斷。又被告有
    如事實欄所示之前科，有台灣高等法院檢察署刑案紀錄簡覆表在卷可稽，其於五
    年以內再犯本件最重本刑為有期徒刑以上之罪，為累犯，應依刑法第四十七條之
    規定，加重期刑。爰審酌被告之素行、犯罪動機係為他人保管槍彈、其私自寄藏
    槍彈對他人之生命身體構成威脅、惟犯後坦承犯行，態度良好等一切情狀，量處
    如主文所示之刑，並宣告罰金如易服勞役之折算標準。又被告係犯槍砲彈藥刀械
    管制條例第七條第四項之罪，原應依同法第十九條第一項之規定，於刑之執行完
    畢或赦免後，令入勞動場所強制工作三年，惟司法院大法官會議第四七一號解釋
    認為該規定不問行為人有無預防矯治其社會危險性及之必要，一律宣告強制工作
    三年，不合憲法第二十三條所定之比例原則，應自解釋之日起不再適用。對於犯
    槍砲彈藥刀械管制條例第十九條第一項所列舉之罪者，是否宣告保安處分及適用
    何法條宣告保安處分，應依個案情節、犯罪人之危險性及保安處分之目的，具體
    決定之。查本案被告雖有如事實欄所示構成累犯之前科，惟其於該二罪八十三年
    九月二十四日執行完畢後，至本案犯罪前並未另犯他罪，有台灣高等法院檢察署
    刑案紀錄簡覆表在卷可稽，故尚難認其有何犯罪習慣或以犯罪為常業之情，且被
    告僅係寄藏上開槍彈，並未查獲其持以犯他罪，是依其犯罪情節及素行，應無必
    須以保安處分加以矯治之社會危險性，本於上開解釋文之意旨，本院認為對被告
    無宣告強制工作之保安處分之必要，爰不予諭知強制工作。另扣案之德國ＳＩＧ
    ＳＡＵＥＲ廠製Ｐ二二六型制式口徑九釐米半自動手槍一枝（含彈匣二個，槍枝
    管制編號：0000000000號），及制式口徑九釐米之半自動手槍子彈（
    彈底標記均為「ＡＣＰ  九六  九ｍｍ」）二十四顆，為違禁物，應依刑法第三
    十八條第一項第一款併予宣告沒收。另扣案之子彈三顆，因送鑑定後經試射，已
    不具殺傷力，非屬違禁物，自無庸宣告沒收。
據上論斷，應依刑事訴訟法第二百九十九條第一項前段，槍砲彈藥刀械管制條例第七
條第四項、第十二條第四項，刑法第十一條前段、第五十五條、第四十二條第二項、
第三十八條第一項第一款、罰金罰鍰提高標準條例第二條，現行法規所定貨幣單位折
算新台幣條例第二條，判決如主文。
本案經檢察官林秀濤到庭執行職務
中      華      民      國      九十      年      十      月    二十六  日
                           臺灣臺北地方法院刑事第八庭
                                   審判長法  官  王  淑  滿
                                         法  官  宋  松  璟
                                         法  官  李  宜  娟
右正本證明與原本無異。
如不服本判決，應於判決送達後十日內向本院提出上訴狀 (應附繕本) ，上訴於臺灣
高等法院。
                                         書記官  蘇  秋  
中      華      民      國      九十      年      十      月    二十六  日
附錄本案論罪科刑法條：
槍砲彈藥刀械管制條例第七條第四項：
未經許可，持有、寄藏或意圖販賣而陳列第一項所列槍、彈藥者，處五年以上有
  期徒刑，併科新臺幣一千萬元以下罰金。
槍彈藥刀械管制條例第十二條第四項：
未經許可，持有、寄藏或意圖販賣而陳列子彈者，處五年以下有期徒刑，併科新臺幣
三百萬元以下罰金。


司法院資訊處製作；財團法人民間司法改革基金會備份。
